臺灣臺北地方法院刑事判決　　　　　　 95年度交易字第678號
公　訴　人　臺灣臺北地方法院檢察署檢察官
被　　　告　甲○○
上列被告因妨害公務等案件，經檢察官提起公訴（九十五年度偵
字第一六一三五號），本院判決如下：
    主  文
甲○○服用酒類，不能安全駕駛動力交通工具而駕駛，處罰金新
臺幣玖萬元，如易服勞役，以新臺幣壹仟元折算壹日。又對於公
務員依法執行職務時，施強暴，處拘役拾日，如易科罰金，以
新臺幣壹仟元折算壹日。又於公務員依法執行職務時，當場侮辱
，處拘役貳拾日，如易科罰金，以新臺幣壹仟元折算壹日。又對
於公務員依法執行職務時，施強暴，處有期徒刑肆月，如易科罰
金，以新臺幣壹仟元折算壹日。拘役部分應執行拘役肆拾伍日，
如易科罰金，以新臺幣壹仟元折算壹日。
    事  實
一、甲○○於民國九十一年間，因犯不能安全駕駛動力交通工具
    而駕駛之公共危險罪，經本院臺北簡易庭以九十一年度北交
    簡字第一五三一號簡易判決判處罰金銀元二萬元確定；於九
    十二年間，又因犯不能安全駕駛動力交通工具而駕駛之公共
    危險罪，經本院臺北簡易庭以九十二年度北交簡字第三七○
    號簡易判決判處罰金銀元三萬元確定，上開二案件均於九十
    二年十二月八日罰金繳清執行完畢，同年月九日因罰金繳清
    釋放出監（不構成累犯）。
二、甲○○不知悔改，於九十五年七月二十一日二十二時許，在
    臺北市○○○路與中原街路口附近之某便利商店購買啤酒飲
    用，其明知服用酒類後，業已不能安全駕駛動力交通工具，
    竟仍騎乘車牌號碼為ＧＷＬ－六四七號重型機車行駛，於同
    日二十二時五十分許，行經臺北市○○區○○路四十七號前
    之際，因甲○○未依規定扣妥其所戴安全帽之帽扣，適有身
    著制服且執行該日二十一至二十四時巡邏勤務之臺北市政府
    警察局中山分局中山二派出所巡邏員警丙○○、乙○○自臺
    北市○○路東往西方向巡邏，警員乙○○先發現甲○○未扣
    妥帽扣之行為業已構成交通違規而攔檢盤查，進而發覺甲○○滿身酒氣，繼丙○○亦察覺此情，丙○○、乙○○遂依規
    定欲執行酒精濃度測試及舉發交通違規之職務，而要求甲○○出示身分證件，甲○○竟基於對於公務員依法執行職務時
    施強暴之犯意，明知丙○○、乙○○均為臺北市政府警察局
    中山分局中山二派出所巡邏員警，為依據法令執行職務之公
    務員，竟於警員丙○○、乙○○依法執行上開職務之際，拒
    絕配合提出任何證件，且於接受盤問時，以手中之啤酒罐丟
    擲丙○○、乙○○，對於依法執行職務之公務員施強暴。另
    基於侮辱公務員之犯意，開始大聲咆哮謾罵，並當場以「我
    操你媽的Ｂ」之穢語侮辱依法執行職務之警員丙○○（公然
    侮辱部分未據告訴），甲○○旋因此妨害公務之行為遭員警
    以現行犯逮捕並帶回臺北市政府警察局中山分局中山二派出
    所。經於同日二十三時零八分許對甲○○施以呼氣酒精濃度
    測試後，其呼氣酒精濃度達每公升零點九九毫克。警員為上
    開測試後發覺甲○○涉犯公共危險罪，依法為其製作筆錄並
    告知其刑事訴訟法第九十四條、九十五條之權利後，甲○○
    另基於對於公務員依法執行職務時施強暴之犯意，以腳踹倒
    派出所內大型飲水機之對物強暴行為，而於警員依法執行職
    務之時施強暴。
三、案經臺北市政府警察局中山分局報請臺灣臺北地方法院檢察
    署檢察官偵查起訴。
    理  由
壹、程序方面：
  一、按「證人、鑑定人依法應具結而未具結者，其證言或鑑定
      意見，不得作為證據。」、「被告以外之人於審判外之言
      詞或書面陳述，除法律有規定者外，不得作為證據。」、
      「被告以外之人於偵查中向檢察官所為之陳述，除顯有不
      可信之情況者外，得為證據。」、「被告以外之人於審判
      外之陳述，雖不符前四條之規定，而經當事人於審判程序
      同意作為證據，法院審酌該言詞陳述或書面陳述作成時之
      情況，認為適當者，亦得為證據。」、「當事人、代理人
      或辯護人於法院調查證據時，知有第一百五十九條第一項
      不得為證據之情形，而未於言詞辯論終結前聲明異議者，
      視為有前項之同意。」，刑事訴訟法第一百五十八條之三
      、第一百五十九條第一項、第一百五十九條之一第二項、
      第一百五十九條之五第一項、第二項分別定有明文。
  二、證人丙○○於檢察官偵查中之供詞，業經具結，有結文在
      卷為憑，且偵查中檢察官向被告以外之人所取得之陳述，
      原則上均能遵守法律規定，不致違法取供，其可信性極高
      ，並無顯有不可信之情況，且被告甲○○於本院行準備程
      序時亦僅爭執此證據之證據力而未爭執證據能力（見本院
      九十五年十二月十八日準備程序筆錄），揆之上開規定，
      證人丙○○於檢察官偵查中之供詞，得為證據。
  三、至公訴人提出作為證據之卷內其餘書面證據資料，因被告
      於本院行準備程序時對於各該證據均僅爭執證據力而未爭
      執證據能力（見同上準備程序筆錄），本院審酌該等證據
      作成時之情況，並無不宜作為證據之情事，依刑事訴訟法
      第一百五十九條之五第二項之規定，均得作為證據。
貳、實體方面：
  一、訊據被告對於上開時、地至便利商店購買啤酒飲用後曾騎
      乘機車行駛，行經臺北市○○路四十七號前為警攔檢，但
      並未依員警之要求提供證件，且將啤酒罐丟擲於地，之後
      並語出「我操你媽的Ｂ」之穢語，於警員將之帶回臺北市
      政府警察局中山分局中山二派出所後，並以腳踹倒飲水機
      等事實坦承不諱，然矢口否認有何犯行，辯稱：其當時騎
      乘機車時有戴安全帽，且其騎車速度很慢，不到十公里，
      其並非拒絕提出證件給警察，而是向警察解釋，希望警察
      能接受其解釋後就算了，之後因警員將其拉至車上，其很
      生氣才把啤酒瓶摔到地上，是氣自己，沒有侮辱警員，當
      時是有說一些氣話，但那些話是口頭禪，之後警員將其戴
      上手銬送回中山二派出所，且警員將其銬在欄杆上，其手
      已經受傷，為了要引起警員之注意才踢飲水機，但踢的當
      時不知道那是飲水機云云。
  二、經查：
      (一)上開事實，業據證人即臺北市政府警察局中山分局中
          山二派出所員警丙○○證述：於九十五年七月二十一
          日晚上十時左右與證人乙○○身著制服執勤巡邏勤務
          時，證人乙○○先發現被告安全帽帽扣未扣之交通違
          規而攔檢被告，渠再支援攔檢，當時聞到很濃的酒味
          ，在跟被告取證件的過程中，被告用「操你媽的Ｂ」
          言詞辱罵渠，被告之所以罵渠係因在執勤過程渠和證
          人乙○○堅持要拿被告證件，擬告發被告疑似酒後駕
          車的行為，被告當時蠻抗拒，而在現場因為剛攔檢到
          被告，要先拿到證件後才會實施酒測，因渠等堅持要
          被告拿出證件，被告就自行在車內置物箱取出東西，
          渠等問被告為何要這樣，並告訴被告僅需提出證件時
          ，被告就在腳踏墊上拿出尚未開啟的啤酒罐朝地上砸
          下去，啤酒有噴洒出來，是摔到渠腳旁邊，當時渠與
          被告因在對話，故距離很近，之後被告開始以言詞辱
          罵警員，被告罵三字經、摔酒瓶都不是針對被告自己
          ，故渠以現行犯拘捕被告，被告進到派出所後蠻激動
          的，故渠等用警銬將被告銬在牆壁欄杆處，大約三到
          五分鐘後，被告就用腳把派出所內的飲水機踢翻，因
          為渠等拘捕被告，被告很不高興，故以腳踹飲水機等
          情明確（見偵查卷宗第四十二、四十三頁、本院九十
          六年四月二十六日審判筆錄），證人即臺北市政府警
          察局中山分局中山二派出所員警乙○○於本院審理中
          證稱：於九十五年七月二十一日晚上十點與證人黃炳
          欽身著制服一同執勤巡邏勤務，伊發現被告沒有扣安
          全帽的帽扣，騎乘時機車搖晃，當時被告車速大概十
          公里左右，且被告腳踏板那邊有酒罐，故攔查被告，
          之後並請被告報上身分年籍資料、出示駕照、行照，
          其後聞到被告有酒味，當時被告說因為胃有問題，所
          以只有喝一瓶，就會有很濃的酒味，被告說其騎的很
          慢，不會有危險，證人丙○○有請被告出示證件，並
          無要被告打開置物箱檢查裡面的東西，但被告卻自己
          將機車的置物箱打開，開始把東西丟在地上，伊等告
          知被告東西不要亂丟，不然東西丟了又要怪警察，雙
          方爭執中被告就出言「操你媽」，伊等即當場告知係
          在執勤公務，請被告節制一下，但被告可能情緒失控
          ，就亂吼亂叫，證人丙○○有告訴被告員警係在執勤
          公務，被告這樣做員警可以以妨害執勤公務來處理，
          被告確實有將啤酒罐丟在地上，當時伊與證人丙○○
          係平行站立，被告係往伊等之方向丟，被告當時的表
          情很生氣，情緒失控，之後還罵人，後來會把被告帶
          回去是因為證人丙○○叫被告不要瞪渠，不要那麼大
          聲，被告竟脫口罵證人丙○○「操你媽的」，所以證
          人丙○○就告訴被告如果再這樣就要以刑法妨害公務
          來舉發，被告當時就說要辦就辦，伊等就以手銬銬住
          逮捕被告，並說被告涉嫌刑法妨害公務及被告擁有的
          一些相關權利，之後帶被告到派出所後，有對被告實
          施酒測，酒測值為零點九九，並告知被告涉及公共危
          險及告知被告相關權利，這時被告又聽到其涉及公共
          危險案件，就在派出所大吼大叫，伊等請被告控制一
          點，但是被告還是沒有辦法，所以才將被告上手銬，
          銬在值班台旁邊的欄杆上，其間因為欄杆旁邊是直立
          式的飲水機，被告就把它踢倒，伊等才又施以腳銬，
          當時是因為被告歇斯底里，為了其人身安全，才銬住
          兩隻手等情在卷（見本院九十六年四月二十六日審判
          筆錄），經核情節尚屬相符。再就卷附之員警現場盤
          檢時對話錄音帶所製作之現場對話內容譯文觀之，當
          時被告係語出「你嚇我，我操你媽的Ｂ」，之後與員
          警為一段對話後，再稱「操你媽的，欺負殘障人，操
          你媽的Β」等語（見偵查卷宗第十七、十八頁），亦
          足堪認被告確實係出言公然辱罵員警，而非罵自己甚
          明。又本院於九十六年五月三十日審理時當庭勘驗被
          告當時在派出所之錄影檔案，被告當時在派出所時確
          實情緒異常激動，且以腳踹倒飲水機，而該飲水機一
          望即知為飲水機而非其他物品甚明，此外，復有證人
          丙○○出具之九十五年七月二十二日職務報告、照片
          列印資料等在卷可按，堪認被告確有為上開妨害公務
          之犯行無訛，被告所辯其並非拒絕提出證件給警察，
          而是向警察解釋，希望警察能接受其解釋後就算了，
          之後因警員將其拉至車上，其很生氣才把啤酒瓶摔到
          地上，是氣自己，沒有侮辱警員，當時是有說一些氣
          話，但那些話是口頭禪，之後警員將其戴上手銬送回
          中山二派出所，且警員將其銬在欄杆上，其手已經受
          傷，為了要引起警員之注意才踢飲水機，但踢的當時
          不知道那是飲水機云云，顯與事實不符，所辯無非卸
          責之詞，不足採信。
      (二)再被告為警實施呼氣酒精濃度測試所測得之酒測值達
          每公升零點九九毫克，有酒精呼氣測試紙、臺北市政
          府警察局舉發違反道路交通管理事件通知書等在卷可
          按，而被告於九十五年七月二十一日二十三時二十分
          許經員警乙○○觀察結果，認被告有「夜間駕駛，未
          依規定使用燈光，駕駛行為明顯失常：駕駛有蛇行、
          車身搖擺不定、轉彎半徑過大或過小等駕駛操控力欠
          佳情形；查獲、測試或問訊過程，嫌疑人有含糊不清
          、大叫等情事，因嫌疑人酒後駕車跡象，顯然無法安
          全駕駛；且該民在派出所內，大吼大叫，情緒失控，
          並搗毀公務器具」等行為，亦有刑法第一百八十五條
          之三案件測試觀察紀錄表一份在卷可稽。矧刑法第一
          百八十五條之三所謂「不能安全駕駛」，係抽象危險
          犯，不以發生具體危險為必要，參考德國、美國之認
          定標準，對於酒精濃度呼氣已達每公升零點五五毫克
          或血液濃度達百分之零點一一以上，肇事率為一般正
          常人之十倍，認為已達「不能安全駕駛」之標準，此
          業經法務部於八十八年五月十八日以八十八法檢字第
          ○○一六六九號函告週知，應為絕對不能安全駕駛動
          力交通工具。而就醫學文獻所知，酒精對人體造成之
          影響，於呼氣酒精濃度達每公升零點二五毫克即會輕
          度中毒，造成輕度協調功能降低；呼氣酒精濃度達每
          公升零點五毫克時屬輕到中度中毒症狀，出現反應較
          慢、感覺減低、影響駕駛之狀況；當呼氣酒精濃度達
          每公升零點七五毫克時，將造成思考與個性行為改變
          等症狀；當呼氣酒精濃度達到每公升一點零毫克時，
          將造成中度中毒，而有步態不穩、噁心嘔吐、精神混
          惑不清晰等症狀，達到每公升一點五毫克時，則為中
          到重度中毒，將有說話不清楚、感覺喪失、視力模糊
          等症狀；達到每公升二點零毫克時，則為重度中毒，
          出現體溫與血糖均降低，肌肉控制差，甚至會導致癲
          癇發作等情況；達到每公升三點五毫克時，則已經神
          智不清，反射減低，甚至呼吸抑制，而可能致命，此
          復經行政院國軍退除役官兵輔導委員會臺北榮民總醫
          院八十八年八月五日（八八）北總內字第二六八六八
          號函闡釋綦詳。本案被告之呼氣酒精濃度為每公升零
          點九九毫克，依上開說明，足認被告已達不能安全駕
          駛之程度，殆無疑義，無論被告當時騎乘機車之速度
          為何，均無礙於被告服用酒類，不能安全駕駛動力交
          通工具而駕駛犯行之成立，是被告所辯當時其騎乘機
          車時有戴安全帽，且其騎車速度很慢，不到十公里云
          云，仍無礙被告此部分犯行之成立，亦無疑義。
      (三)綜上，本案事證明確，被告上開犯行均堪認定，應予
          依法論科。
  三、按刑法第一百三十五條第一項之妨害公務罪固須以對於執
      行職務之公務員，施以強暴脅迫之行為始能成立，而所謂
      「強暴」，依通說並不限於對公務員身體直接實施暴力，
      凡以公務員為目標，而對物或他人實施暴力因而積極妨害
      公務員執行職務者，仍不失為本罪之強暴行為。次按任何
      人均有不受他人任意侮辱之人格權，且為貫徹公權力之執
      行，自應保障公務員執行職務之行為，縱令公務員於執行
      公務而有侵害人民權益時，除循合法程序尋求救濟外，亦
      不得任意以言詞或行動對於施以侮辱，衡之常情，被告上
      開言詞及行為，已構成對公務員依法執行職務時，當場侮
      辱之程度甚明。
  四、核被告所為，係犯刑法第一百八十五條之三之服用酒類不
      能安全駕駛動力交通工具而駕駛罪、第一百三十五條第一
      項之對於公務員依法執行職務時施強暴罪（二次）、第一
      百四十條第一項之於公務員依法執行職務時當場侮辱罪。
      被告所犯上開服用酒類不能安全駕駛動力交通工具而駕駛
      罪、二次對於公務員依法執行職務時施強暴罪、於公務員
      依法執行職務時當場侮辱罪，犯意各別，行為互殊，應予
      分論併罰。爰審酌被告前已犯有如事實欄所載之二次不能
      安全駕駛動力交通工具而駕駛之公共危險罪，竟不知悔改
      ，明知其服用酒類後，已達不能安全駕駛動力交通工具之
      程度，竟仍為本案不能安全駕駛動力交通工具而駕駛之犯
      行，其顯心存僥倖，且罔顧他人生命、身體、健康、財產
      安全，但此次酒後駕車並未因此釀成他人生命、身體、健
      康之損害，其於警察依法執行職務時當場侮辱及施強暴之
      行為，對於公權力之貫徹妨害甚鉅，對社會治安亦有不良
      影響，但警員尚未因被告施強暴之行為受有傷害、其為本
      案犯行之犯罪動機、目的、手段暨其犯罪後之態度等一切
      情狀，就其所犯上開各罪各量處如主文所示之刑，並分別
      諭知易服勞役、易科罰金之折算標準，且就拘役部分定其
      應執行之刑，以示懲儆。
據上論斷，應依刑事訴訟法第二百九十九條第一項前段，刑法第
一百三十五條第一項、第一百四十條第一項、第一百八十五條之
三、第五十一條第六款、第四十一條第一項前段、第四十二條第
三項，刑法施行法第一條之一第一項、第二項，判決如主文。
本案經檢察官永欽到庭執行職務
中　　華　　民　　國　　96　　年　　6 　　月　　22　　日
　　　　　　　　　交通法庭  審判長法　官　蘇素娥
                                  法  官  林怡秀
                                  法  官  黃紹紘
以上正本證明與原本無異。
如不服本判決，應於判決送達後十日內向本院提出上訴狀（應抄
附繕本）。告訴人或被害人如對於本判決不服者，應具備理由請
求檢察官上訴，其上訴期間之計算係以檢察官收受判決正本之日
期為準。
　　　　　　　　　　　　　　　    書記官　陳靜君
中　　華　　民　　國　　96　　年　　6 　　月　　22　　日
附錄本案論罪科刑所犯法條全文
刑法第一百三十五條
對於公務員依法執行職務時，施強暴脅迫者，處三年以下有期徒
刑、拘役或三百元以下罰金。
意圖使公務員執行一定之職務或妨害其依法執行一定之職務或使
公務員辭職，而施強暴脅迫者，亦同。
犯前二項之罪，因而致公務員於死者，處無期徒刑或七年以上有
期徒刑；致重傷者，處三年以上、十年以下有期徒刑。
刑法第一百四十條
於公務員依法執行職務時，當場侮辱，或對於其依法執行之職務
公然侮辱者，處六月以下有期徒刑、拘役或一百元以下罰金。
對於公署公然侮辱者亦同。
刑法第一百八十五條之三
服用毒品、麻醉藥品、酒類或其他相類之物，不能安全駕駛動力
交通工具而駕駛者，處一年以下有期徒刑、拘役或三萬元以下罰
金。
